---
title: "Tragaperras estadística: del cálculo exacto a Monte Carlo"
author: "David Arevalo Rey"
date: "`r Sys.Date()`"
output: github_document
---

```{r setup, include=FALSE}
knitr::opts_chunk$set(
  echo = TRUE,
  message = FALSE,
  warning = FALSE,
  fig.path = "figures/",
  fig.width = 8,
  fig.height = 4.5,
  dpi = 140
)
project_root <- normalizePath(if (dir.exists("R")) "." else "..")
invisible(lapply(
  list.files(file.path(project_root, "R"), pattern = "\\.R$", full.names = TRUE),
  source
))
machine <- create_machine()
theory <- theoretical_summary(machine)
```

# Objetivo

Este documento reconstruye y corrige una práctica universitaria sobre una
máquina tragaperras de cuatro rodillos. El objetivo es diseñar una tabla de
premios con un retorno cercano al 70 %, demostrar el valor de forma exacta y
contrastarlo mediante simulación.

La máquina utiliza cuatro símbolos comunes con probabilidad 0,24 y un panda con
probabilidad 0,04. Cada tirada cuesta 1 EUR.

# Espacio muestral exacto

Con cinco símbolos y cuatro rodillos existen `r theory$outcomes` resultados
ordenados. En vez de depender de formulas aisladas, el programa enumera todos
los casos y comprueba que sus probabilidades suman uno.

```{r exact-space}
outcomes <- enumerate_outcomes(machine)
c(outcomes = nrow(outcomes), probability_sum = sum(outcomes$probability))
```

```{r exact-table, echo=FALSE}
exact_table <- theory$categories[, c("label", "probability", "prize", "expected_contribution")]
names(exact_table) <- c("Resultado", "Probabilidad", "Premio_EUR", "Contribucion_RTP")
exact_table$Probabilidad <- sprintf("%.8f", exact_table$Probabilidad)
exact_table$Contribucion_RTP <- sprintf("%.8f", exact_table$Contribucion_RTP)
knitr::kable(exact_table, align = c("l", "r", "r", "r"))
```

La probabilidad de obtener cualquier premio es
`r sprintf("%.6f %%", 100 * theory$hit_rate)`. El resultado mas frecuente es no
obtener premio, con una probabilidad de
`r sprintf("%.6f %%", 100 * (1 - theory$hit_rate))`.

# Tabla de premios

La tabla incluida asigna 126 EUR a cuatro pandas, 75 EUR a tres pandas, 26 EUR
a cuatro símbolos comunes y 2 EUR a tres símbolos comunes. Su retorno exacto es:

```{r rtp}
c(
  expected_payout = theory$expected_payout,
  rtp = theory$rtp,
  house_edge = theory$house_edge,
  standard_deviation = theory$standard_deviation
)
```

El buscador permite encontrar automáticamente alternativas enteras que respetan
la jerarquía de premios:

```{r optimizer}
find_integer_paytable(machine, target_rtp = 0.70, max_results = 6)
```

# Validación Monte Carlo

Se simulan 250.000 tiradas con una semilla fija. Esta simulación no sustituye el
cálculo exacto: actua como comprobación independiente y muestra la variabilidad
de una muestra finita.

```{r simulation}
simulation <- simulate_spins(machine, n = 250000, seed = 2026)
simulation_result <- simulation_summary(simulation, machine)
c(
  observed_rtp = simulation_result$observed_rtp,
  theoretical_rtp = simulation_result$theoretical_rtp,
  ci_lower = simulation_result$rtp_confidence_interval[1],
  ci_upper = simulation_result$rtp_confidence_interval[2],
  observed_hit_rate = simulation_result$observed_hit_rate
)
```

```{r category-plot, echo=FALSE}
plot_data <- simulation_result$categories
matrix_data <- rbind(plot_data$probability, plot_data$observed_probability)
colnames(matrix_data) <- plot_data$label
barplot(
  100 * matrix_data,
  beside = TRUE,
  horiz = TRUE,
  las = 1,
  col = c("#f4c95d", "#4ee1a0"),
  border = NA,
  xlab = "Probabilidad (%)",
  legend.text = c("Teórica", "Observada"),
  args.legend = list(x = "bottomright", bty = "n")
)
```

## Convergencia

La linea verde representa el RTP acumulado de la simulación. La referencia
amarilla es el valor teórico.

```{r convergence-plot, echo=FALSE}
cumulative_rtp <- cumsum(simulation$prize) / seq_len(nrow(simulation))
keep <- unique(round(seq(1, nrow(simulation), length.out = 2500)))
plot(
  keep,
  100 * cumulative_rtp[keep],
  type = "l",
  col = "#159b68",
  lwd = 1.5,
  xlab = "Tirada",
  ylab = "RTP acumulado (%)"
)
abline(h = 100 * theory$rtp, col = "#d99f00", lwd = 2, lty = 2)
legend(
  "topright",
  legend = c("Simulado", "Teórico"),
  col = c("#159b68", "#d99f00"),
  lty = c(1, 2),
  lwd = 2,
  bty = "n"
)
```

# Conclusión

La enumeracion exacta confirma un RTP de
`r sprintf("%.6f %%", 100 * theory$rtp)`, a una distancia de
`r sprintf("%.6f", abs(100 * theory$rtp - 70))` puntos porcentuales del objetivo.
La simulación reproduce el comportamiento dentro de la incertidumbre esperada.

La reimplementación también corrige las dos debilidades principales del trabajo
original: categorías calculadas con probabilidades equivocadas y una tabla de
premios cuya rentabilidad nunca se verificaba. Todo resultado de este informe se
puede regenerar desde el repositorio.
